【裁判字號】    94,訴,1467
【裁判日期】    950110
【裁判案由】    洗錢防制法
【裁判全文】
臺灣板橋地方法院刑事判決              94年度訴字第1467號
公  訴  人  臺灣板橋地方法院檢察署檢察官
被      告  乙○○
                    （現另案在臺灣臺北監獄臺北分監執行）
上列被告因違反洗錢防制法案件，經檢察官提起公訴（九十四年
度偵字第五五八一號），本院判決如下：
    主  文
乙○○幫助掩飾因自己重大犯罪所得財物，累犯，處有期徒刑陸
月，如易科罰金，以佰元折算壹日。
    事  實
一、乙○○前曾於民國九十二年間因違反毒品危害防制條例案件
    ，經臺灣臺北地方法院判處有期徒刑五月，如易科罰金以三
    百元折算一日確定，於九十三年六月八日執行完畢；復於九
    十四年間因違反同上條例案件，經本院判處有期徒刑六月，
    如易科罰金以三百元折算一日確定，現在監執行中。詎其不
    知悛悔，明知提供自己帳戶予不相識之人使用，可能係供他
    人掩飾因自己重大犯罪所得財物之用，竟基於幫助洗錢之犯
    意，於九十三年十一月間某日，將其本人於同年月十五日在
    國泰世華商業銀行雙和分行（起訴書誤載為永和分行，應予
    更正）所開設之活期存款帳戶（帳號為000-000000000000號
    ，起訴書誤載為000-0000000-0000號，應予更正）之存摺及
    金融卡（含密碼），交付予不詳真實姓名年籍之人，供他人
    作為存、提款及轉帳匯款所用，而以此方式幫助該犯罪集團
    於為常業詐欺犯行時，掩飾其重大犯罪所得之財物，使不易
    追查。嗣該犯罪集團即基於常業詐欺之犯意，於九十三年十
    一月二十七日下午一時許，由集團成員撥打電話予甲○○，
    佯稱其子李明展在其手裡，電話中並傳來類似其子之哭聲，
    哭說遭歹徒毆打要甲○○付錢贖人，再換由另名成員與甲○
    ○談判，要求甲○○需付款新臺幣（下同）三十萬元，始願
    意放人，經討價還價後減為七萬元，致使甲○○情急之下陷
    於錯誤，依該犯罪集團人員指示，於同日下午一時二十五分
    許，以金融卡由其彰化商業銀行西松分行0000-0000000000
    號帳戶，將七萬元匯入乙○○前開帳戶內。其後甲○○查覺
    有異始知受騙而報警處理。嗣於九十三年十一月二十九日下
    午三時二十分許，乙○○前往國泰世華商業銀行雙和分行，
    欲辦理存摺掛失時，為警當場查獲。
二、案經臺北縣政府警察局中和分局報告臺灣板橋地方法院檢察
    署檢察官偵查起訴。
    理  由
一、訊據被告乙○○在本院審理時矢口否認有何違反洗錢防制法
    之犯行，辯稱：伊是有開立上開帳戶，但伊於九十三年十一
    月間，去伊友人「阿呆」家暫住時，將該帳戶之存摺及金融
    卡一起帶過去，後來伊因毒品遭到自稱「劉育瑞」之人控制
    、毆打，被打後伊有去臺北市政府警察局中山分局備案，之
    後伊就沒有再去「阿呆」家，也沒有去把存摺拿走，伊在警
    詢時因為有施用毒品，不知道伊在說什麼云云。然查：
  (一)被告在警詢時先係供稱：伊前開存摺及提款卡係於九十三年
    十一月二十五日，在新竹市某ＫＴＶ遺失，伊遺失後並未報
    案，今日（即同年月二十九日）至銀行係為補辦云云；嗣在
    偵查中又改稱：伊前開存摺及提款卡遺失之正確日期伊忘記
    了，那時伊和朋友去南部一路玩下來，放在包包裏而遺失，
    身分證也早就不見了，伊住在朋友家，他們家遭竊，清查後
    伊才知道遺失，伊還遺失一條項鍊及現金，伊遺失後有打電
    話掛失，但客服告訴伊要拿證件去補辦，伊在開戶後都未曾
    使用該帳戶，而伊將提款卡之密碼寫在提款卡之後面云云；
    其後在本院審理時復翻異前詞而為前開辯解。然經檢察官函
    詢被告所使用之行動電話門號0000000000，於九
    十三年十一月十五日至同年月二十九日之通聯紀錄，依基地
    台位置顯示均係在臺北縣市，有通聯紀錄在卷可查；另經本
    院向臺北市政府警察局中山分局函詢被告有無報案一事，經
    函覆稱於九十三年十月、十一月間並無受理被告之報案及因
    而查獲毒販「劉育瑞」到案，亦有該分局九十四年十一月二
    十三日函文在卷可稽，益足認被告在警詢、偵查及本院審理
    時之供詞均與事實不符。而徵諸常情，被告之前開帳戶存摺
    及提款卡，若果係遺失，何以供詞一再反覆，且多所矛盾之
    處，足認被告前開供詞，顯係後避就卸責之詞，不足採信。
  (二)又被害人甲○○因受詐騙而匯款七萬元至被告前開帳戶內，
    業據證人即被害人甲○○在警詢時證述綦詳，而被告在本院
    審判程序亦同意以上開證人之證言作為證據，且本院審酌上
    開證述作成時之情況認為適當，是自得以其證言為證據。此
    外，復有國泰世華銀行雙和分行九十四年二月三日函文暨被
    告在該行帳戶（帳號為000-000000000000號）之存摺存款交
    易查詢、彰化商業銀行西松分行九十四年一月二十四日函文
    、臺北市政府警察局松山分行受理刑事案件報案三聯單、受
    理各類案件紀錄表、警示帳戶通報資料等件在卷可按。再者
    ，經向國泰世華商業銀行雙和分行函詢結果，被告之前開存
    摺及提款卡固於九十三年十一月二十二日掛失印鑑、存摺及
    提款卡，然於同年月二十四日即告解除，嗣被害人甲○○於
    同年月二十七日將七萬元匯入至被告前開帳戶內，並於同年
    月二十八日向警方報案，該帳戶因之於同年月二十九日列為
    警通報警示戶（按同年月二十七日、二十八日均為假日），
    嗣被告於同年月二十九日復欲辦理存摺、提款卡掛失等情，
    有該銀行九十四年六月三日函文暨存摺存款－止扣資料、臺
    灣板橋地方法院檢察署公務電話紀錄單一紙等件附卷可查。
    再參以上開帳戶如非被告提供予他人使用，而確屬被告所遺
    失，則使用人將隨時處於被告至銀行掛失而無法使用之危險
    ，如何能安心使用該帳戶而告知受詐騙者將款項匯入該帳戶
    內，是被告前開所辯，實有悖於常理。又本件犯罪集團，係
    撥打電話對不特定之被害人詐騙財物，並利用人頭帳戶實施
    詐欺，其有組織與計畫之施用詐術，足見該犯罪集團成員，
    均恃此種詐欺他人財物為生，以詐欺為常業，所為係洗錢防
    制法第三條第一項第五款所指之「重大犯罪」，其掩飾上開
    自己重大犯罪所得之財物，自屬洗錢防制法第二條第一款所
    規定之洗錢行為。復按於郵局或銀行等金融機構開設存款帳
    戶，請領存摺及提款卡一事，原係針對個人身分之社會信用
    而予以資金流通，具有強烈之屬人性，而金融帳戶為個人理
    財之工具，於郵局或銀行等金融機構申請開設存款帳戶亦無
    任何特殊之資格限制，一般民眾皆可以存入最低開戶金額之
    方式，任意於銀行或郵局等金融機構申請開設存款帳戶，且
    一人並可於不同之金融機構申請多數之存款帳戶使用，此屬
    眾所周知之事實，亦為被告所應知，是依一般人之社會生活
    經驗，若見他人不以自己名義申請帳戶，反而使用他人存款
    帳戶供己使用，衡情對於該等帳戶是否供洗錢等目的不法使
    用當有合理之懷疑，以被告係心智成熟之成年人，且利用他
    人帳戶從事重大犯罪洗錢之方式，早為傳播媒體廣為報導，
    依其個人之經驗，應有預見將存摺及金融卡供他人使用，係
    幫助從事重大犯罪之人以上開帳戶掩飾犯罪所得財物，然被
    告仍將其帳戶之存摺、提款卡交予不詳姓名之成年男子，可
    見縱令因而幫助他人掩飾自己重大犯罪所得財物，亦不違反
    其本意，被告有幫助掩飾因自己重大犯罪所得財物之行為及
    不確定故意，至為灼然。
  (三)綜上所述，本件事證明確，被告幫助掩飾因自己重大犯罪所
    得財物之犯行，洵堪認定，應予依法論科。
二、核被告所為，係犯刑法第三十條第一項、洗錢防制法第九條
    第一項之幫助掩飾因自己重大犯罪所得財物罪。公訴人雖認
    被告係犯刑法洗錢防制法第九條第二項之掩飾因他人重大犯
    罪所得財物罪，然本件被告係幫助該「詐騙集團」掩飾該集
    團自己本身犯常業詐欺罪之重大犯罪所得，此由被害人轉帳
    被詐騙之金額後，即由該集團成員提領一空，即可得證，公
    訴意旨認被告之行為構成掩飾因他人重大犯罪之洗錢罪嫌，
    容有誤會，然其起訴基本事實同一，本院自得予以審理，並
    變更起訴法條。又被告係基於幫助之意思，參與構成要件外
    之行為，為幫助犯，爰依刑法第三十條第二項之規定減輕其
    刑。末查，被告前曾於九十二年間因違反毒品危害防制條例
    案件，經臺灣臺北地方法院判處有期徒刑五月，如易科罰金
    以三百元折算一日確定，於九十三年六月八日執行完畢，有
    臺灣高等法院被告前案紀錄表一份在卷可稽，其於受有期徒
    刑執行完畢後，五年以內再犯本件有期徒刑以上之罪，為累
    犯，應依刑法第四十七條規定加重其刑，並先加後減之。爰
    審酌被告提供帳戶予不法詐欺集團，非但增加被害人尋求救
    濟之困難，亦使不法詐欺集團得以順利掩飾其常業詐欺所得
    財物，兼衡被告素行狀況、智識程度、犯罪手段、所生危害
    及犯罪後否認犯行，未見悔意等一切情狀，量處如主文所示
    之刑，並諭知易科罰金之折算標準，以示懲儆。
據上論斷，應依刑事訴訟法第二百九十九條第一項前段、第三百
條，洗錢防制法第九條第一項，刑法第十一條前段、第三十條第
一項、第二項、第四十七條、第四十一條第一項前段，罰金罰鍰
提高標準條例第二條，判決如主文。
本案經檢察官葉志飛到庭執行職務。
中    華    民    國    95    年    1     月    10    日
                  刑事第八庭  審判長法  官  潘翠雪
                                    法  官  楊明佳
                                    法  官  王士珮
以上正本證明與原本無異。
如不服本判決應於送達後10日內向本院提出上訴狀。
                                    書記官  程欣怡
中    華    民    國    95    年    1     月    10    日
附錄本案論罪科刑法條全文：
洗錢防制法第九條：
犯第二條第一款之罪者，處五年以下有期徒刑，得併科新臺幣三
百萬元以下罰金。
犯第二條第二款之罪者，處七年以下有期徒刑，得併科新臺幣五
百萬元以下罰金。
以犯前二項之罪為常業者，處三年以上十年以下有期徒刑，得併
科新臺幣一百萬元以上一千萬元以下罰金。
法人之代表人、法人或自然人之代理人、受雇人或其他從業人員
，因執行業務犯前三項之罪者，除處罰行為人外，對該法人或自
然人並科以各該項所定之罰金。但法人之代表人或自然人對於犯
罪之發生，已盡力監督或為防止行為者，不在此限。
犯前四項之罪，於犯罪後六個月內自首者，免除其刑；逾六個月
者，減輕或免除其刑；在偵查或審判中自白者，減輕其刑。


司法院資訊處製作；財團法人民間司法改革基金會備份。
